【裁判字號】    99,交易,530
【裁判日期】    991130
【裁判案由】    過失傷害
【裁判全文】
臺灣臺中地方法院刑事判決             99年度交易字第530號
公  訴  人  臺灣臺中地方法院檢察署檢察官
被      告  馮淙暄
上列被告因過失傷害案件，經檢察官提起公訴（99年度偵字第14
085號），本院判決如下：
    主    文
馮淙暄因過失傷害人，處拘役貳拾日，如易科罰金，以新臺幣壹
仟元折算壹日。
    犯罪事實
一、馮淙暄於民國98年10月28日下午，騎乘車牌號碼812-DMS號
    重型機車，沿臺中市○區○○路由北往南方向行駛，原應注
    意車輛行經無號誌之交岔路口，應減速慢行，作隨時停車之
    準備。且依當時天候晴、夜間有照明、路面乾燥、無缺陷、
    無障礙物，視距良好等情形，客觀上並無不能注意之情事，
    乃馮淙暄竟疏未注意及此，而於同日19時29分許，行經臺中
    市○區○○路與崇倫北街無號誌交岔路口處附近，未減速慢
    行作隨時停車之準備。適有酒後、行經無號誌交岔路口未劃
    分幹線道或支線道，少線道未讓多線道先行亦有過失之何泳
    興（涉嫌公共危險罪部分，業經檢察官為不起訴處分）騎乘
    車牌號碼MV7-416號重型機車，行經該交岔路口。雙方發生
    碰撞車禍，何泳興人、車倒地，受有左踝跟腱斷裂，後脛肌
    腱及血管斷裂，合併開放性傷口，合併感染及皮膚缺損之傷
    害。車禍發生後經路人報案，馮淙暄在臺中市警察局第三分
    局交通分隊警員蔡政宏前往處理時，當場承認肇事經過而願
    接受裁判。
二、案經何泳興向臺中市南區調解委員會申請調解，經調解不成
    立，臺中市南區調解委員會依其聲請，將調解事件移請臺灣
    臺中地方法院檢察署檢察官偵查起訴。
    理由
一、按被告以外之人於審判外之言詞或書面陳述，除法律有規定
    者外，不得作為證據；又被告以外之人於審判外之陳述，雖
    不符合同法第159條之1至第159條之4規定，但經當事人於審
    判程序同意作為證據，法院審酌該言詞陳述或書面陳述作成
    時之情況，認為適當者，亦得為證據。當事人、代理人或辯
    護人於法院調查證據時，知有第159條第1項不得為證據之情
    形，而未於言詞辯論終結前聲明異議者，視為有前項之同意
    ，刑事訴訟法第159條第1項及第159條之5分別定有明文。經
    查，本判決下列所引用之被告以外之人於審判外之陳述（含
    書面陳述），檢察官及被告迄至本院言詞辯論終結前均未聲
    明異議，本院審酌上開證據資料製作時之情況，尚無違法不
    當及證明力明顯過低之瑕疵，亦認為以之作為證據應屬適當
    ，揆諸前開規定，爰依刑事訴訟法第159條之5規定，認前揭
    證據資料均有證據能力。
二、次按告訴乃論之刑事案件由有告訴權之人聲請調解者，經調
    解不成立時，鄉、鎮、市公所依其向調解委員會提出之聲請
    ，將調解事件移請該管檢察官偵查，並視為於聲請調解時已
    經告訴，鄉鎮市調解條例第31條定有明文。本件告訴人何泳
    興於99年4月7日向臺中市南區調解委員會聲請調解，嗣因雙
    方調解不成立，何泳興乃於99年4月30日聲請移送偵查，此
    有聲請調解書、刑事事件調解不成立移送偵查聲請書附卷可
    稽，是依前開規定，告訴人何泳興於99年4月7日向臺中市南
    區調解委員會聲請調解時，視為已經告訴。故何泳興提出告
    訴之時間與本件發生車禍之時間，間隔尚未逾越6月，其告
    訴應屬合法，先予敘明。
三、訊據被告馮淙暄固坦承於上開時間、地點，騎乘機車與告訴
    人何泳興騎乘之機車發生碰撞，並致何泳興受有傷害之事實
    ，惟否認有超速行駛之過失，於本院準備程序中並辯稱：看
    到對方要出來，要閃開所以才騎快一點到內線，不是故意騎
    很快超速（本院卷第12頁）云云。惟查：
（一）被告所坦承於上開時間、地點，騎乘機車與告訴人何泳興
      騎乘之機車發生碰撞之事實，業據證人即告訴人於警詢、
      偵查中證稱綦詳，並有道路交通事故現場圖、道路交通事
      故調查報告表（一）、（二）、現場照片影本11張等在卷
      可稽。
（二）被告馮淙暄雖否認過失，然查：
   1、被告於本院準備程序中已稱：「我是看他出來了，我要閃
      他所以才騎到內線，我要騎到內線要快一點所以我催了一
      下」等語（本院卷第12頁），顯然被告於騎乘機車行經該
      無號誌交岔路口時，並未減速慢行，見對方自支線路口出
      現，反欲加速閃避。再依卷附現場圖所示，被告車輛行車
      方向原係沿臺中市○區○○路由北往南直行，而告訴人則
      係由崇倫北街欲左轉南屯路，雙方機車之左側車身發生碰
      撞，肇事後被告機車已移離現場，而告訴人之機車則倒置
      於距離崇倫北街北側路段延伸線與南屯路中心點交會點
      7.6公尺處，車體橫置車頭略朝西北，此有道路交通事故
      現場圖在卷可參（他案卷第27頁）。而據現場照片所示，
      雙方機車均無重大毀損，現場亦無刮、煞地痕或碎片（他
      案卷第27頁、第47至第52頁），依此車損狀況及車停位置
      ，堪認本件車禍發生前，告訴人機車尚未完全進入南屯路
      與崇倫北街交岔路口，因行經該無號誌路口，未減速慢行
      ，乍見告訴人機車時，已煞避不及。其機車左側車頭處撞
      擊告訴人機車之左側車頭，雙方撞擊力道並使告訴人機車
      倒地打橫。如被告駕駛車輛行經該路口，能注意行車速度
      並減速慢行，作隨時停車之準備，而加以避讓，本件車禍
      應可避免。足認本件車禍之發生，被告確實亦有過失，其
      上開辯解，尚無可採。
   2、按汽車「行經...無號誌之交岔路口...，...應減速慢行
      ，作隨時停車之準備」道路交通安全規則第93條第1項第2
      款定有明文，被告騎乘機車自應注意上開規定，而本件事
      故發生時，天候晴，夜間有照明，柏油路面乾燥、無缺陷
      、無障礙物，且視距良好，有前揭卷附道路交通事故調查
      表（一）、（二）可參，足認客觀上並無不能注意之情事
      ，乃被告竟疏未注意，致與告訴人發生車禍，其有過失甚
      明。
   3、另本件經送請臺灣省臺中市區車輛行車事故鑑定委員會鑑
      定結果，其鑑定意見認為被告駕駛重機車行經無號誌交岔
      路口未減速部分，為肇事次因，有臺灣省臺中市區車輛行
      車事故鑑定委員會99年10月7日中市行字第0995403155號
      函所附鑑定意見書附卷可參（見本院卷第18頁至第19頁）
      ，與本院前開認定之過失情節相符，併予敘明。而告訴人
      雖於本件車禍之發生亦有過失，然被告仍應就其自己之過
      失部分負責，自不待言。
   4、再告訴人何泳興於98年10月28日發生車禍後，即送林新醫
      療社團法人林新醫院診治，經該院診斷結果，認何泳興受
      有「左踝跟腱斷裂，後脛肌腱及血管斷裂，合併開放性傷
      口、合併感染及皮膚缺損之傷害」，此有告訴人林新醫療
      社團法人林新醫院診斷證明書在卷可參（他案卷第15頁）
      。是告訴人因本件車禍所受上開傷害，與被告之過失行為
      間，有相當之因果關係，亦甚明確。
   5、至起訴書雖另認被告尚有違反「行車速度，依速限標誌或
      標線之規定，無速限標誌或標線者，應依下列規定：一、
      行車時速不得超過五十公里。但在未劃設車道線、行車分
      向線或分向限制線之道路，或設有快慢車道分隔線之慢車
      道，時速不得超過四十公里」之超速行駛過失，及違反「
      在已劃分快慢車道之道路、雙向道路，得在最外車道及慢
      車道行駛」之規定。而被告雖於98年10月28日之警訊中自
      陳：肇事當時時速約60-65公里，此有被告之臺中市警察
      局交通事故談話紀錄表附卷可認（他案卷第34頁），但其
      於偵查中已改稱：時速約40到50公里（他案卷第55頁）等
      情。且依卷附現場圖及現場相片所示，雙方機車均無重大
      毀損，現場亦無刮、煞地痕或碎片（他案卷第27頁、第47
      至第52頁），依此現場及車損狀況可見，肇事當時雙方機
      車撞擊力道並非強大。而前開鑑定委員會鑑定意見亦未說
      明何以被告於警訊、偵查中對於行車速度不同之供述，卻
      以警訊對於自己不利之供述為可採，其認定之客觀依據為
      何，均未見理由。再被告亦稱：係沿外快車道行駛（他案
      卷第34頁）、當時對方由右方出現，所以向左閃避對方車
      輛（他案卷第37頁、本院卷第28頁），才騎到內車道（他
      案卷第55頁）等情。是被告自始至終，均未說明自己有因
      騎乘機車在內側車道而發生車禍之情形，上開鑑定意見對
      於此部分，則毫無認定。且依卷附證據，僅得說明告訴人
      機車於肇事後倒置在南屯路中央，然此情形，並不必然係
      因被告於行駛於內側車道所致，亦有可能確實如被告所述
      ，是因為閃避對方車輛所以偏左等情。本院認為，前開關
      於被告超速行駛部分，除被告於警訊之自白外，並無其他
      積極證據可以證明，且與現場跡證並不相符，而關於行駛
      內側車道部分則無積極證據可資證明，上開二部分應為被
      告有利之認定，併此敘明。
（三）綜上調查結果，本件事證明確，被告犯行洵堪認定，應依
      法論科。
二、核被告馮淙暄所為，係犯刑法第284條第1項前段之過失傷害
    罪。另被告於車禍發生後，在有偵查權限之機關及人員尚未
    發覺犯罪前留在現場，並主動向據報前來處理之臺中市警察
    局第三分局交通隊警員蔡政宏陳明其係肇事者與肇事經過，
    而不逃避接受裁判等情，此有臺中市○○○道路交通事故肇
    事人自首情形紀錄表附卷足憑（他案卷第43頁），被告係對
    於未發覺之罪自首而受裁判，爰得依刑法第62條前段之規定
    予以減輕其刑。爰審酌被告並無經法院判處有期徒刑之前科
    ，此有臺灣高等法院被告前案記錄表可憑，暨本件車禍之過
    失主要肇事因素係告訴人之過失，被告僅負次要肇事因素，
    及告訴人所受傷害，被告肇事後迄未能與告訴人達成和解，
    及於本院審理中否認犯行，犯後態度實屬不佳等一切情狀，
    量處如主文所示之刑，並諭知易科罰金之折算標準。
據上論斷，應依刑事訴訟法第299條第1項前段，刑法第284條第1
項前段、第62條前段、第41條第1項前段，刑法施行法第1條之1
，判決如主文。
本案經檢察官張國強到庭執行職務。
中    華    民    國    99    年    11    月    30    日
                  刑事第十五庭  法  官  劉國賓
以上正本證明與原本無異。
如不服本判決應於收受判決後10日內向本院提出上訴書狀，並應
敘述具體理由；其未敘述上訴理由者，應於上訴期間屆滿後20日
內向本院補提理由書（均須按他造當事人之人數附繕本）「切勿
逕送上級法院」。
                                書記官  張隆成
中    華    民    國    99    年    11    月    30    日
附錄論罪科刑法條：
中華民國刑法第284條
（過失傷害罪）
因過失傷害人者，處6月以下有期徒刑、拘役或5百元以下罰金，
致重傷者，處1年以下有期徒刑、拘役或5百元以下罰金。
從事業務之人，因業務上之過失傷害人者，處1年以下有期徒刑
、拘役或1 千元以下罰金，致重傷者，處 3 年以下有期徒刑、
拘役或2千元以下罰金。

司法院資訊處製作；財團法人民間司法改革基金會備份。
